臺灣高等法院刑事判決　　　　　　　　　　　　　九十一年度上易字第一三六三號
　　上　訴　人　臺灣臺北地方法院檢察署檢察官
　　被　　　告　甲○○
右上訴人因被告侵占案件，不服臺灣臺北地方法院九十一年度易字第二○○號，中華
民國九十一年四月十九日第一審判決（起訴案號：臺灣臺北地方法院檢察署九十年度
偵字第一○七七二號），提起上訴，本院判決如左：
    主  文
原判決撤銷。
本件免訴。
    理  由
一、公訴意旨略以：被告甲○○於民國八十八年十月十五日晚間，邀約友人邱乾晉外
    出遊玩，並委由邱乾晉向台北縣三重市○○○路二七九號之登發租賃汽車股份有
    限公司，租得車號ＨＮ─五三八二號之自小客車一部，依約應於同年月十六日將
    租賃之自小客車返還；詎甲○○於同年月十五日晚上取得上開租賃之自小客車後
    ，即意圖為自己不法之所有，於返還期限屆至時，拒絕返還該車，將邱乾晉承租
    而其持有他人之自小客車據為己有，且同年月二十一日恐嚇邱乾晉如不交付新台
    幣（下同）二萬二千元則不返還所租賃之自小客車，使邱乾晉心生畏懼，恐負逾
    期還車之賠償責任，遂於同年月二十二日依被告指示，假被告父親文成愛為匯款
    人，將款項如數匯入郵政儲金匯業局泰山半山雅郵局被告所開立帳戶內，被告得
    款後，仍不滿足，再於同年十一月三日，恐嚇邱乾晉之母李秋香要求匯款，否則
    拒不還車，並對其全家不利，致使其心生畏懼，於同年月六日將五千元匯入被告
    郵局帳戶內（恐嚇取財部分，業由國防部北部軍事法院桃園分院檢察署軍事檢察
    官另行起訴），嗣李秋香於同年月八日報警，經警方於新竹查獲上開自小客車。
    因認被告涉犯刑法三百三十五條第一項之侵占罪嫌等語。
二、按曾經判決確定者，應諭知免訴之判決，刑事訴訟法第三百零二條第一款定有明
    文；依最高法院六十年台非字第七七號判例意旨：此訴訟上所謂一事不再理之原
    則，關於實質上一罪或裁判上一罪，亦均有其適用。
三、經查：本件被告涉犯侵占罪嫌案件，前經原審法院審認該部分行為與被告所另犯
    之恐嚇取財罪，屬相牽連案件關係；而本件公訴人所訴被告侵占犯行，既與恐嚇
    取財部分有牽連犯關係，揆諸軍事審判法第三十四條規定，亦應依軍事審判法審
    判之，爰不經言詞辯論，而於九十一年四月十九日為不受理之判決後，函送軍事
    法院審理。本院經向國防部高等軍事法院函查該案審理進度，國防部高等軍事法
    院函覆該案已經該法院於中華民國九十一年五月十七日，以九十一年法仁更判字
    第○六四號判決被告有罪確定在案，有該法院中華民國九十一年六月五日（九一
    ）法仁字第一五二八號函檢附該判決書乙份，在卷可稽。是本件已經國防部高等
    軍事法院判決確定在案，已堪認定。
四、原審所為本件不受理判決，固非無見，然被告甲○○本次所犯意圖為自己不法之
    所有，於邱乾晉所承租之自小客車返還期限屆至時，拒絕返還該車，將該邱乾晉
    承租而其持有他人之自小客車據為己有之侵占犯行，既經國防部高等軍事法院於
    九十一年五月十七日，以九十一年法仁更判字第○六四號判決確定在案，本案自
    為前揭確定判決效力之所及。從而，依照前開說明及判決意旨，應為諭知免訴之
    判決，原審未及諭知免訴判決，而為不受理之判決，自有未合，檢察官上訴意旨
    ，雖未執此指摘，然原判決既有可議之處，且此為本院得依職權調查之事項，自
    應由本院撤銷改判，爰依上開規定，為本件免訴之判決，並不經言詞辯論為之。
據上論斷，應依刑事訴訟法第三百六十九條第一項前段、第三百六十四條、第三百零
二條第一款、第三百零七條，判決如主文。
中      華      民      國     九十一   年      十      月    三十一    日
                              臺灣高等法院刑事第十三庭
                                  審判長法  官  蔡    燉
                                        法  官  鄧  振  球
                                        法  官  李  春  地
右正本證明與原本無異。
不得上訴。
                                        書記官  柳  秋  月
中      華      民      國    九十一    年     十一     月      五      日
